【裁判字號】    94,簡上,103
【裁判日期】    950227
【裁判案由】    傷害
【裁判全文】
臺灣士林地方法院刑事判決             94年度簡上字第103號
上 訴 人
即 被 告  甲○○
          乙○○
上列上訴人即被告因傷害案件，不服本院中華民國94年6 月29日
所為刑事第一審簡易判決（聲請簡易判決處刑案號：94年度偵字
第4660號），提起上訴，經本院管轄之第二審合議庭審理並判決
如下：
    主  文
上訴駁回。
    事  實
一、甲○○曾因妨害公務案件，經本院士林簡易庭於民國89年8
    月31日以89年士簡字第347 號判決判處有期徒刑4 月，同年
    12月20日確定，並於90年3月22日易科罰金執行完畢。
二、甲○○、乙○○2 人於94年2 月21日上午，分別駕駛260-CS
    號營業用自小客車、AZY-322 號重型機車，在臺北市北投區
    ○○○路一帶發生行車糾紛，乙○○因心生不滿，乃拍打甲
    ○○駕駛之營業小客車車窗，欲甲○○下車理論，嗣2 人一
    路駛至臺北市○○○路○ 段405 巷藍興1 號公園旁，甲○○
    下車與乙○○理論，2 人因而爆發口角衝突，旋並分別基於
    普通傷害之犯意，甲○○以徒手毆打乙○○，並掐住乙○○
    頸部將其重壓在地，致乙○○受有右臉頰浮腫7X5 公分、頸
    部勒痕等普通傷害，乙○○亦徒手毆打甲○○，至甲○○受
    有左耳前浮腫3X2 公分之普通傷害（聲請簡易判決處刑書誤
    載為「右耳」，業經蒞庭實行公訴檢察官當庭更正）。
三、案經被害人甲○○、乙○○分別訴由臺北市政府警察局士林
    分局報告臺灣士林地方法院檢察署檢察官偵查後，聲請簡易
    判決處刑。
    理  由
一、訊據被告甲○○、乙○○2 人，均矢口否認有何故意傷害之
    犯行，被告甲○○辯稱：伊與乙○○因行車糾紛發生口角衝
    突，乙○○先以偷襲方式，出拳毆打伊左臉頰，伊才出手反
    擊防衛，而與乙○○發生扭打，伊並非蓄意攻擊乙○○云云
    ，被告乙○○則辯稱：被告甲○○下車後，先持柺杖鎖毆打
    伊臉頰，之後並將伊壓倒在地，並掐伊頸部，伊於反抗掙扎
    中揮動手部，可能不慎打到甲○○云云。
二、本院查：
(一)被告2 人如何於前揭時、地先因駕駛車輛發生糾紛，嗣2 人
    下車相互理論，進而爆發口角衝突乙情，業據被告2 人供承
    明確，堪認屬實。
(二)又於2 人口角衝突期間，被告甲○○如何遭被告乙○○以拳
    毆打左臉頰及被告乙○○如何遭被告甲○○毆打右臉頰及手
    掐脖子等情，業據被告2 人分別以證人身分到院具結證實無
    訛（見本院95年2 月13日審判筆錄），又被告2 人於案發當
    日前往台北市立陽明醫院就診，經醫師診斷後，證實2 人分
    別受有左耳前浮腫3X2 公分（被告甲○○部分）、右臉頰浮
    腫7X5 公分及頸部勒痕（被告乙○○部分）之普通傷害乙情
    ，亦有卷附台北市立陽明醫院出具之診斷書2 紙可佐（附於
    偵卷第19、20頁），經核被告2 人係於案發當日前往就診，
    驗得傷勢種類、部位，與渠等分別證述遭對方傷害之情狀相
    符，堪認該等傷害係因相互傷害犯行所致無訛。
(三)被告2 人雖以前揭情詞置辯，然按依最高法院84年度臺非字
    第208 號判決「衡之一般社會經驗法則，互毆係屬多數動作
    構成單純一罪而互為攻擊之傷害行為，縱令一方先行出手，
    而還擊一方在客觀上茍非單純僅對於現在不法之侵害為必要
    排除之反擊行為，因其本即有傷害之犯意存在，則對其互為
    攻擊之還手反擊行為，自無主張防衛權之餘地。」及最高法
    院30年上字第1040號判例「正當防衛必須對於現在不法之侵
    害始得為之，侵害業已過去，即無正當防衛可言，至彼此互
    毆，又必以一方初無傷人之行為，因排除對方不法之侵害而
    加以還擊，始得以正當防衛論。故侵害已過去後之報復行為
    ，與無從分別何方為不法侵害之互毆行為，均不得主張防衛
    權」所揭示之意旨，無從分別何方為不法侵害之互毆行為，
    已難認係正當防衛而阻卻違法，查本件被告2 人係因行車糾
    紛而爆發口角衝突在先，被告甲○○復坦承其將被告乙○○
    壓倒在地後，渠2 人便互相扭打等情明確（見本院94年12月
    26日準備程序筆錄），足證其2 人係各自基於傷害之犯意攻
    擊對方，並非出於防衛目的甚明，從而被告甲○○所辯係基
    於防衛始毆打被告乙○○及被告乙○○辯稱因用手掙扎而打
    到被告甲○○云云，核非事實，無從採憑。
(四)至被告乙○○指稱被告甲○○係持柺杖鎖行兇乙節，經查，
    訊據被告甲○○堅決否認於案發時手持柺杖鎖，而被告乙○
    ○於警局初詢時稱被告甲○○係以拳頭毆打其頭部後，再進
    入車內持類似汽車大鎖攻擊伊頭部（見偵卷第10頁），於本
    院審理時，初稱被告甲○○一下車便拿柺杖鎖敲伊頭部，嗣
    又改稱被告甲○○下車後，先空手打伊，伊因閃避而未被打
    到，被告甲○○又上車拿柺杖鎖打伊云云（見本院95年2 月
    13日審判筆錄），核其先後指訴內容不一，衡情如係陳述事
    實，要不致有此出入，參以被告乙○○雖陳稱案發時頭戴全
    罩式安全帽，然以汽車柺杖鎖為棒狀金屬重物，被告甲○○
    如係持之朝被告乙○○頭部毆打，非僅將致其安全帽受損破
    裂，被告乙○○亦無可能如本案僅受有臉頰浮腫之傷害，而
    被告乙○○既未能提出安全帽以供本院查證，復無所稱柺杖
    鎖扣案足憑，是被告乙○○此部分之指訴，尚非有據，無足
    採憑。
(五)綜上，本案事證明確，被告2 人犯行事證明確，堪予認定，
    應依法論科。
三、核被告甲○○、乙○○2 人所為，均係犯刑法第277 條第1
    項普通傷害罪，被告甲○○前因妨害公務案件，經法院判處
    有期徒刑4 月確定，並於90年3 月22日易科罰金執行完畢，
    有臺灣高等法院被告前案紀錄表在卷可稽，其於受有期徒刑
    執行完畢後5 年內，再犯本案有期徒刑以上之罪，為累犯，
    應依刑法第47條之規定加重其刑。原審認定被告2 人傷害犯
    行明確，並審酌渠等因行車糾紛而互毆、犯罪後否認犯行態
    度不佳，且雙方未達成民事和解並被告等之品行、智識程度
    、所受傷害等情狀，分別量處拘役30日，如易科罰金，均以
    300 元折算1 日，除關於被告乙○○犯行致生被告甲○○受
    有右手第4 指瘀傷0.3X0.2 公分、左手部擦傷0.2X 0.1公分
    部分，尚無積極證據證明（詳後述），應予更正外，其餘認
    事用法均無違法不當，量刑亦屬妥適，被告2 人執詞上訴否
    認犯行，為無理由，均應予以駁回。
四、聲請簡易判決處刑（與起訴有相同效力）意旨另以：被告乙
    ○○傷害犯行致被告甲○○受有右手第4 指瘀傷0.3X0.2 公
    分、左手部擦傷0.2X 0.1公分之普通傷害云云，訊據被告甲
    ○○，於本院審理時以證人身分具結證稱：其右手指與左手
    係與被告乙○○扭打過程中，與地上摩擦受傷等語明確（見
    本院95年2 月13日審判筆錄），堪認此部份傷害並非被告乙
    ○○犯行所致，是被告乙○○被訴此部分之犯行無從證明，
    又因聲請簡易判決處刑意旨認被告乙○○此部份犯行與前揭
    論罪科刑部分有實質上1 罪之關係，爰不另為無罪之諭知，
    附此敘明。
據上論斷，應依刑事訴訟法第455 條之1 第1 項、第3 項、第36
8 條，判決如主文。
本案經檢察官林聰良到庭執行職務。
中    華    民    國    95    年    2     月    27    日
                  刑事第七庭審判長法  官  趙文卿
                                  法  官  楊得君
                                  法  官  吳祚丞
以上正本證明與原本無異。
本判決不得上訴。
                                  書記官  林立原
中    華    民    國    95    年    3     月     2    日


司法院資訊處製作；財團法人民間司法改革基金會備份。
